臺灣高等法院刑事判決　　　　　　　　95年度上易字第2468號
上　訴　人　臺灣板橋地方法院檢察署檢察官
被　　　告　甲○○
上列上訴人因被告過失傷害案件，不服臺灣板橋地方法院95年度
易字第1282號，中華民國95年10月12日第一審判決（起訴案號：
臺灣板橋地方法院檢察署95年度偵字第14541號），提起上訴，
本院判決如下：
    主  文
上訴駁回。
    事實及理由
一、本案經本院審理結果，認第一審以上訴人即被告甲○○涉犯
    刑法第284條第1項之過失傷害罪，處拘役30日，如易科罰金
    以銀元300元即新台幣（下同）900元折折算1日。其認事用
    法及量刑均無不當，應予維持，並引用第一審判決書記載之
    事實、證據及理由（如附件）。
二、檢察官循告訴人聲請意旨上訴略以：被告迄今尚未賠償，原
    審量刑過輕云云，指摘原審判決不當。惟原審審酌本件被告
    之素行、過失程度、被害人所受之傷勢、被告犯罪後態度及
    迄未賠償被害人損失等刑法第57條所列事項之一切情狀，而
    為量處拘役30日，並諭知易科罰金折算標準，其量刑尚屬妥
    適。是本件上訴為無理由，應予駁回。
三、被告經合法傳喚，無正當理由不到庭，爰不待其陳述逕行判
    決。
據上論斷，應依刑事訴訟法第373條、第368條、第371條，判決
如主文。
本案經檢察官謝英民到庭執行職務。
中　　華　　民　　國　　96　　年　　2 　　月　　16　　日
　　　　　　　　　刑事第二庭審判長法　官  呂丹玉
　　　　　　　　　　　　　　      法　官  王詠寰
　　　　　　　 　 　　　　　　　　法　官  林恆吉
以上正本證明與原本無異。
不得上訴。
                                  書記官  劉文美
中　　華　　民　　國　　96　　年　　2 　　月　　16　　日
附件
臺灣板橋地方法院刑事判決　　　　　　　95年度易字第1282號
公　訴　人　臺灣板橋地方法院檢察署檢察官
被　　　告　甲○○　男　37歲（民國○○年○月○日生）
　　　　　　　　　　住臺北縣中和市○○街112巷18弄11之1號
　　　　　　　　　　居臺北縣中和市○○路177號
　　　　　　　　　　身分證統一編號：Ｚ000000000號
上列被告因過失傷害案件，經檢察官提起公訴（95年度偵字第14
541 號），本院判決如下：
    主  文
甲○○因過失傷害人，處拘役參拾日，如易科罰金，以參佰元折
算壹日。
    事  實
一、甲○○於民國九十五年二月二十七日晚間八時許，與同事周
    勝佳、乙○○夫婦共四人，一同在臺北縣中和市○○路七二
    五號「華中卡拉ＯＫ」內用餐，甲○○原應注意用餐空間狹
    小，餐桌上復有燙熱之火鍋，如欲起身，應小心謹慎，避免
    打翻餐桌，而依甲○○之智識程度，並無不能注意之情事，
    其竟疏未注意，不慎於起身時使餐桌傾斜，因而打翻餐桌上
    之火鍋，致乙○○遭火鍋內之湯汁燙傷，受有左手腕二度燙
    傷，面積約百分之二之傷害。
二、案經乙○○訴由臺灣板橋地方法院檢察署檢察官偵查起訴。
    理  由
壹、證據能力部分：
一、按被告以外之人於審判外之言詞或書面陳述，除法律有規定
    者外，不得作為證據，刑事訴訟法第一百五十九條第一項固
    有明定。惟被告以外之人於審判外之陳述，雖不符同法第一
    百五十九條之一至之四規定，但經當事人於審判程序同意作
    為證據，法院審酌該言詞陳述或書面作成時之情況，認為適
    當者，亦得為證據，且當事人、辯護人於法院調查證據時，
    知有第一百五十九條第一項不得為證據之情形，而未於言詞
    辯論終結前聲明異議者，視為有前項之同意，此亦據刑事訴
    訟法第一百五十九條之五規定甚明。
二、查本案之孫國勝外科診所診斷證明書、九十五年八月十八日
    函暨檢送之病歷資料、九十五年九月十三日函及傷勢照片十
    三張等證據，被告於本院九十五年八月三十一日準備程序中
    ，已陳稱：「對證據能力沒有意見，同意引為審判期日調查
    之證據」等語明確，迄本院言詞辯論終結前，復未就上開證
    據之證據能力聲明異議，顯然已經同意將之作為證據，本院
    審酌上開證據並非違法取得，亦無證明力明顯過低之情形，
    是均得作為認定被告犯罪之證據。
貳、得心證之理由：
一、訊據被告甲○○承認伊與周勝佳、乙○○夫妻共四人，於九
    十五年二月二十七日晚間八時許，一同在臺北縣中和市○○
    路七二五號「華中卡拉ＯＫ」內用餐，席間伊起身時，不慎
    打翻餐桌上火鍋，致乙○○因此遭燙傷等情不諱，惟矢口否
    認犯罪，辯稱：伊不是故意的，乙○○的傷勢並不嚴重，卻
    獅子大開口，要伊賠償新臺幣三十萬元，如果判伊有罪，伊
    感覺很無辜云云。經查：
  (一)上揭犯罪事實，業據證人即告訴人乙○○於本院審理時具結
    證述明確，核與證人即同在現場之周勝佳於本院審理時證稱
    ：「（在卡拉ＯＫ用餐時，有無發生何事？）有，火鍋倒下
    去燙到我及乙○○。因為用餐地點很窄，被告發脾氣，站起
    來桌子就翻了，因為被告很胖。」、「（被告是否故意要打
    翻火鍋去燙傷乙○○？）不可能是故意的，大家認識那麼久
    了。」之情節相符，復有孫國勝外科診所診斷證明書一紙、
    九十五年八月十八日函、九十五年九月十三日函暨檢送之傷
    勢照片十三張及病歷資料影本一份在卷可憑，堪予認定。
  (二)被告於本院審理時，亦自承：「（如何造成乙○○受傷？）
    在卡拉ＯＫ起身，不小心火鍋翻倒，因為用餐的位置很小。
    」等情不諱，顯然被告對於用餐處所空間狹小，餐桌上復有
    燙熱之火鍋一事有所認識，理應注意起身時須小心謹慎，避
    免打翻餐桌，而依當時情狀及被告之智識程度，並無不能注
    意之情事，被告竟疏未注意，不慎於起身時打翻桌上火鍋，
    其行為自有過失，且其過失行為與乙○○之受傷間具有相當
    因果關係，已甚明確。
  (三)被告雖辯稱：伊不是故意的，不應該有罪云云。然被告確有
    過失致乙○○受傷之犯行，業經本院審認如前，依法即應負
    過失傷害之罪責，被告此部分所辯，洵屬對法律適用之誤認
    。又本案之傷勢照片十三張，乃乙○○受傷後，前往孫國勝
    外科診所就醫時陸續拍攝，此節業據證人乙○○於本院審理
    時證述明確，並經孫國勝外科診所以九十五年八月十八日函
    、九十五年九月十三日函回覆明確，並有與上開照片顯示傷
    勢相符之病歷資料一份在卷可稽，足認確為乙○○之傷勢無
    訛，被告空言辯稱：乙○○的傷勢沒有那麼嚴重云云，要無
    可採。至於被告與告訴人是否達成民事和解，至多僅係法院
    量刑時之參考而已，並無從解免被告過失傷害罪責之成立，
    故被告辯稱：本案是乙○○獅子大開口，要伊賠償新臺幣三
    十萬元，如果判伊有罪，伊感覺很無辜云云，亦屬無據。
  (四)綜上所述，本案事證明確，被告犯行堪予認定。
二、論罪科刑：
  (一)被告行為後，如附表所示之相關法律業經變更，並均於九十
    五年七月一日施行，茲經本院綜合全部罪刑整體比較結果，
    裁判時之新法並未較有利於被告，依現行刑法第二條第一項
    前段規定（現行刑法第二條第一項之規定，係規範行為後法
    律變更所生新舊法比較適用之準據法，於新法施行後，應適
    用新法第二條第一項之規定，為「從舊從輕」之比較，有最
    高法院九十五年第八次刑事庭會議決議可資參考），自應適
    用行為時即修正前之各規定論處。
  (二)核被告所為，係犯刑法第二百八十四條第一項前段之過失傷
    害罪。爰審酌被告犯罪之動機、目的、手段、被害人所受傷
    勢及被告空言否認犯罪之犯後態度等一切情狀，量處如主文
    所示之刑，並諭知易科罰金之折算標準。
據上論斷，應依刑事訴訟法第二百九十九條第一項前段，刑法第
二條第一項前段、第二百八十四條第一項前段、修正前第四十一
條第一項前段，罰金罰鍰提高標準條例第一條前段、修正前第二
條，判決如主文。
本案由檢察官黃明絹提起公訴，經檢察官溫祖德到庭執行職務。
中　　華　　民　　國　　95　　年　　10　　月　　12　　日
                  刑事第十庭  審判長法  官  樊季康
                                    法  官  張筱琪
                                    法  官  劉元斐
上列正本證明與原本無異。
如不服本判決，應於判決送達後十日內向本院提出上訴書狀 (應
附繕本)，上訴於臺灣高等法院。
                                    書記官  郭玉芬
中　　華　　民　　國　　95　　年　　10　　月　　12　　日
附錄本案論罪科刑所引法條：
刑法第二百八十四條：
因過失傷害人者，處六月以下有期徒刑、拘役或五百元以下罰金
，致重傷者，處一年以下有期徒刑、拘役或五百元以下罰金。
從事業務之人，因業務上之過失傷害人者，處一年以下有期徒刑
、拘役或一千元以下罰金，致重傷者，處三年以下有期徒刑、拘
役或二千元以下罰金。
附表
┌──────┬───────────┬───────────┬────────────┐
│相關修正條文│行為時即修正前之規定  │裁判時即修正後之規定  │本案具體適用後之比較結果│
├──────┼───────────┼───────────┼────────────┤
│第三十三條第│罰金：一元以上。      │罰金：新臺幣一千元以上│刑法分則各編所定罰金之貨│
│五款        │                      │，以百元計算之。      │幣單位原為銀元，且依修正│
├──────┼───────────┼───────────┤前刑法第三十三條第五款規│
│刑法施行法第│無。                  │中華民國九十四年一月七│定，罰金刑為一銀元以上，│
│一之一條    │                      │日刑法修正施行後，刑法│而有關罰金倍數之調整及銀│
│            │                      │分則編所定罰金之貨幣單│元與新臺幣之折算標準，則│
│            │                      │位為新臺幣。（第一項）│定有「罰金罰鍰提高標準條│
│            │                      │九十四年一月七日刑法修│例」及「現行法規所定貨幣│
│            │                      │正時，刑法分則編未修正│單位折算新臺幣條例」，除│
│            │                      │之條文定有罰金者，自九│罰金以一銀元折算三元新臺│
│            │                      │十四年一月七日刑法修正│幣外，並將七十二年六月二│
│            │                      │施行後，就其定數額提高│十六日以前修正之刑法部分│
│            │                      │為三十倍。但七十二年六│條文罰金數額提高二至十倍│
│            │                      │月二十六日至九十四年一│，其後修正者則不再提高倍│
│            │                      │月七日新增或修正之條文│數；九十五年七月一日施行│
│            │                      │，就其所定數額提高為三│之現行刑法第三十三條第五│
│            │                      │倍。（第二項）        │款則將罰金刑提高為新臺幣│
│            │                      │                      │一千元以上，並以百元計算│
│            │                      │                      │，復增訂刑法施行法第一之│
│            │                      │                      │一條，將刑法分則編各罪所│
│            │                      │                      │定罰金之貨幣單位改為新臺│
│            │                      │                      │幣，並將七十二年六月二十│
│            │                      │                      │六日以前修正之刑法部分條│
│            │                      │                      │文罰金數額提高為三十倍，│
│            │                      │                      │其後修正者則提高為三倍。│
│            │                      │                      │比較修正前、後之規定，刑│
│            │                      │                      │法第二百八十四條第一項前│
│            │                      │                      │段之罰金刑最高數額雖屬一│
│            │                      │                      │致，但修正前罰金刑之最低│
│            │                      │                      │數額為銀元一元，折算成新│
│            │                      │                      │臺幣三元，修正後罰金之最│
│            │                      │                      │低數額則為新臺幣一千元，│
│            │                      │                      │自以修正前即行為時法有利│
│            │                      │                      │於被告。                │
├──────┼───────────┼───────────┼────────────┤
│易科罰金之折│犯最重本刑為五年以下有│犯最重本刑為五年以下有│依行為時即修正前刑法第四│
│算標準（刑法│期徒刑以下之刑之罪，而│期徒刑以下之刑之罪，而│十一條第一項前段、罰金罰│
│第四十一條第│受六個月以下有期徒刑或│受六個月以下有期徒刑或│鍰提高標準條例第二條前段│
│一項前段）  │拘役之宣告，因身體、教│拘役之宣告者，得以新臺│（現已刪除）之規定，易科│
│            │育、職業、家庭之關係或│幣一千元、二千元或三千│罰金係以銀元一百元以上三│
│            │其他正當事由，執行顯有│元折算一日，易科罰金。│百元以下折算一日，換算成│
│            │困難者，得以一元以上三│                      │新臺幣後，係以新臺幣三百│
│            │元以下折算一日，易科罰│                      │元以上九百元以下折算一日│
│            │金。                  │                      │，惟依修正後之刑法第四十│
│            │                      │                      │一條第一項前段規定，其最│
│            │                      │                      │低易科罰金之折算標準為新│
│            │                      │                      │臺幣一千元，自以修正前之│
│            │                      │                      │規定有利於被告。        │
└──────┴───────────┴───────────┴────────────┘
